---
title: "ISSSTE_GaliciaFernzaEdsonErnesto"
author: "Phabel López"
date: "2025-07-15"
output:
  html_document: default
  word_document: default
---

```{r echo=FALSE}
# Libraries
library(readxl)
library(psych)
library(Hmisc)
library(stringr)
library(dplyr)
library(tidyr)

library(ggpubr)
library(rstatix)
library(gtsummary)

library(ggplot2)
library(plotly)
library(car)
library(babynames)
library(gapminder)
```

# Galicia FernizaEdson Ernesto

## 1) Preprocesamiento

### 1.1) Obtener y revisar datos originales

```{r echo=FALSE}
data <- data.frame(read_excel("Data.xlsx"))
#data
```

### 1.2) Procesar archivo archivo y hacer correcciones

```{r echo=FALSE}
cols <- c("Edad", colnames(data)[6:16])
data <- data %>%
  mutate(across(cols, ~as.numeric(sapply(., function(x) strsplit(x, " ")[[1]][1]))))
#data
```

### 1.3 Dividir en Grupos

```{r echo=FALSE}
# Grupo 1
group_1 <- data[data$Grupo == "A",]
#group_1
```

```{r echo=FALSE}
# Grupo 2
group_2 <- data[data$Grupo == "B",]
#group_2
```

```{r echo=FALSE, fig.height=8, fig.width=10}
# Group
data_summary <- data %>%
  group_by(Grupo) %>%
  summarise(n = n(), .groups = 'drop')

# Stacked barplot
p <- ggplot(data_summary, aes(x = Grupo, y = n, fill = Grupo)) +
  geom_bar(stat = "identity", position = "stack", colour = "black", lwd = 0.5) +
  labs(title = "Proporciones de Grupos",
       fill = "Grupo",
       x = NULL,
       y = "Frequencia") +
  theme_minimal()
#p
ggplotly(p)
```

## 2) Estadística Descriptiva por Grupo

### 2.1) Descripción Global para Grupo 1

Medidas de Tendencia Central para Variables Numéricas Grupo 1

```{r echo=FALSE}
psych::describe(group_1[sapply(group_1, class) == 'numeric'])
```

Frequencias detalladas de variables numéricas

```{r echo=FALSE}
Hmisc::describe(group_1[sapply(group_1, class) == 'numeric'])
```

### 2.2) Descripción Global para Grupo 2

Medidas de Tendencia Central para Variables Numéricas Grupo 2

```{r echo=FALSE}
psych::describe(group_2[sapply(group_2, class) == 'numeric'])
```

Frequencias detalladas de variables numéricas

```{r echo=FALSE}
Hmisc::describe(group_2[sapply(group_2, class) == 'numeric'])
```

### 2.3) Edad

Plot de Violín por Grupo
```{r echo=FALSE, fig.height=8, fig.width=10}
p <- ggplot(data, aes(x=Grupo, y=Edad, color=Grupo)) + 
    geom_violin(trim=FALSE, alpha=0.5) +
    geom_jitter(shape=16, position=position_jitter(0.1)) +
    geom_boxplot(width=0.1) +
    labs(fill = "GRUPO",
       x="GRUPO",
       y="Edad",
       title="Violin Plots de Edad por Grupo") +
    theme(plot.title = element_text(size=12))
#p
ggplotly(p)
```

Histograma por Grupos
```{r echo=FALSE, fig.height=8, fig.width=10}
# Histogram
p <- ggplot(data, aes(x = Edad, fill = factor(Grupo))) +
  geom_histogram(colour = "black",
                 lwd = 0.75,
                 linetype = 1,
                 position = "identity",
                 binwidth = 5,
                 alpha = 0.5) +
  labs(fill = "GRUPO",
       x="Edad",
       y="Frequencia",
       title="Histograma de Edad por Grupo") +
  theme(plot.title = element_text(size=12))
#p
ggplotly(p)
```

### 2.4) Género

Gráficas de Barras Agrupadas por Grupo.
```{r echo=FALSE, fig.height=8, fig.width=10}
# Group
data_summary <- data %>%
  group_by(Grupo, Genero) %>%
  summarise(n = n(), .groups = 'drop')

# Plot
p <- ggplot(data_summary, aes(x = Grupo, y = n, fill = Genero)) +
  geom_bar(stat = "identity", position = position_dodge(), colour = "black", lwd = 0.5) +
  geom_text(aes(x = Grupo, y = n + 0.25, label = n),
            position = position_dodge(width = 0.9),
            vjust = -0.25) +
  labs(title = "Proporciones de Género por Grupo",
       fill = "Género",
       x = NULL,
       y = "Frequencia") +
  theme_minimal()
#p
ggplotly(p)
```

### 2.5) ASA

Gráficas de Barras Agrupadas por Grupo.
```{r echo=FALSE, fig.height=8, fig.width=10}
# Group
data_summary <- data %>%
  group_by(Grupo, ASA) %>%
  summarise(n = n(), .groups = 'drop')

# Plot
p <- ggplot(data_summary, aes(x = Grupo, y = n, fill = ASA)) +
  geom_bar(stat = "identity", position = position_dodge(), colour = "black", lwd = 0.5) +
  geom_text(aes(x = Grupo, y = n + 0.25, label = n),
            position = position_dodge(width = 0.9),
            vjust = -0.25) +
  labs(title = "Proporciones de ASA por Grupo",
       fill = "ASA",
       x = NULL,
       y = "Frequencia") +
  theme_minimal()
#p
ggplotly(p)
```

```{r echo=FALSE, fig.height=6, fig.width=10}
# Categorical Test
p <- ggstatsplot::ggpiestats(
    data = data,
    x = ASA,
    y = Grupo,
    type = "nonparametric",
    title = "Proporciones de ASA por Grupo",
    pairwise.display = "significant",
    p.adjust.method = "holm"
)
p
```

### 2.6) Peso

Plot de Violín por Grupo
```{r echo=FALSE, fig.height=8, fig.width=10}
p <- ggplot(data, aes(x=Grupo, y=Peso, color=Grupo)) + 
    geom_violin(trim=FALSE, alpha=0.5) +
    geom_jitter(shape=16, position=position_jitter(0.1)) +
    geom_boxplot(width=0.1) +
    labs(fill = "Grupo",
       x="Grupo",
       y="Peso (kg)",
       title="Violin Plots de Peso (kg) por Grupo") +
    theme(plot.title = element_text(size=12))
#p
ggplotly(p)
```

Histograma por Grupos
```{r echo=FALSE, fig.height=8, fig.width=10}
# Histogram
p <- ggplot(data, aes(x = Peso, fill = factor(Grupo))) +
  geom_histogram(colour = "black",
                 lwd = 0.75,
                 linetype = 1,
                 position = "identity",
                 binwidth = 10,
                 alpha = 0.5) +
  labs(fill = "Grupo",
       x="Peso (kg)",
       y="Frequencia",
       title="Histograma de Peso (kg) por Grupo") +
  theme(plot.title = element_text(size=12))
#p
ggplotly(p)
```

### 2.7) Talla

Plot de Violín por Grupo
```{r echo=FALSE, fig.height=8, fig.width=10}
p <- ggplot(data, aes(x=Grupo, y=Talla..m., color=Grupo)) + 
    geom_violin(trim=FALSE, alpha=0.5) +
    geom_jitter(shape=16, position=position_jitter(0.1)) +
    geom_boxplot(width=0.1) +
    labs(fill = "Grupo",
       x="Grupo",
       y="Peso",
       title="Violin Plots de Talla (m) por Grupo") +
    theme(plot.title = element_text(size=12))
#p
ggplotly(p)
```

Histograma por Grupos
```{r echo=FALSE, fig.height=8, fig.width=10}
# Histogram
p <- ggplot(data, aes(x = Talla..m., fill = factor(Grupo))) +
  geom_histogram(colour = "black",
                 lwd = 0.75,
                 linetype = 1,
                 position = "identity",
                 binwidth = 0.1,
                 alpha = 0.5) +
  labs(fill = "Grupo",
       x="Talla (m)",
       y="Frequencia",
       title="Histograma de Talla (m) por Grupo") +
  theme(plot.title = element_text(size=12))
#p
ggplotly(p)
```

### 2.8) ENA [T0-T3]

Plots de Violin Agrupados por Tiempos
```{r echo=FALSE, fig.height=6, fig.width=8}
# Convert wide to long format
data_long <- data %>%
  pivot_longer(
    cols = starts_with("ENA"),
    names_to = "Tiempo",
    values_to = "Valor"
  )

# Loop through each Tiempo and generate individual plots
for (tiempo in unique(data_long$Tiempo)) {
  subset_data <- filter(data_long, Tiempo == tiempo)
  
  p <- ggplot(subset_data, aes(x=Grupo, y=Valor, fill=Grupo)) +
    geom_violin(trim=FALSE, alpha=0.5) +
    geom_jitter(shape=16, position=position_jitter(0.1), alpha=0.3) +
    geom_boxplot(width=0.1, outlier.shape=NA, alpha=0.7) +
    labs(title = paste(tiempo),
         x = "Grupo",
         y = "ENA") +
    theme_minimal() +
    theme(
      legend.position = "none",
      plot.title = element_text(hjust=0.5)
    )
  #print(p)
  ggplotly(p)
}
```

### 2.9) Rescate [T0-T3]

Plots de Violin Agrupados por Tiempos
```{r echo=FALSE, fig.height=6, fig.width=8}
# Convert wide to long format
data_long <- data %>%
  pivot_longer(
    cols = starts_with("Rescate"),
    names_to = "Tiempo",
    values_to = "Valor"
  )

# Loop through each Tiempo and generate individual plots
for (tiempo in unique(data_long$Tiempo)) {
  subset_data <- filter(data_long, Tiempo == tiempo)
  
  p <- ggplot(subset_data, aes(x=Grupo, y=Valor, fill=Grupo)) +
    geom_violin(trim=FALSE, alpha=0.5) +
    geom_jitter(shape=16, position=position_jitter(0.1), alpha=0.3) +
    geom_boxplot(width=0.1, outlier.shape=NA, alpha=0.7) +
    labs(title = paste(tiempo),
         x = "Grupo",
         y = "ENA") +
    theme_minimal() +
    theme(
      legend.position = "none",
      plot.title = element_text(hjust=0.5)
    )
  #print(p)
  ggplotly(p)
}
```

### 2.10) Rescate Total

Plot de Violín por Grupo
```{r echo=FALSE, fig.height=8, fig.width=10}
p <- ggplot(data, aes(x=Grupo, y=Buprenorfina.mcg.totales, color=Grupo)) + 
    geom_violin(trim=FALSE, alpha=0.5) +
    geom_jitter(shape=16, position=position_jitter(0.1)) +
    geom_boxplot(width=0.1) +
    labs(fill = "Grupo",
       x="Grupo",
       y="Rescate Total",
       title="Violin Plots de Rescate Total por Grupo") +
    theme(plot.title = element_text(size=12))
#p
ggplotly(p)
```

Histograma por Grupos
```{r echo=FALSE, fig.height=8, fig.width=10}
# Histogram
p <- ggplot(data, aes(x = Buprenorfina.mcg.totales, fill = factor(Grupo))) +
  geom_histogram(colour = "black",
                 lwd = 0.75,
                 linetype = 1,
                 position = "identity",
                 binwidth = 50,
                 alpha = 0.5) +
  labs(fill = "Grupo",
       x="Rescate Total",
       y="Frequencia",
       title="Histograma de Rescate Total por Grupo") +
  theme(plot.title = element_text(size=12))
#p
ggplotly(p)
```

### 2.11) Efecto Adverso: Rash

Gráficas de Barras Agrupadas por Grupo.
```{r echo=FALSE, fig.height=8, fig.width=10}
# Group
data_summary <- data %>%
  group_by(Grupo, Efecto.Adverso.Rash) %>%
  summarise(n = n(), .groups = 'drop')

# Plot
p <- ggplot(data_summary, aes(x = Grupo, y = n, fill = Efecto.Adverso.Rash)) +
  geom_bar(stat = "identity", position = position_dodge(), colour = "black", lwd = 0.5) +
  geom_text(aes(x = Grupo, y = n + 0.25, label = n),
            position = position_dodge(width = 0.9),
            vjust = -0.25) +
  labs(title = "Proporciones de Efecto Adverso: Rash por Grupo",
       fill = "Rash",
       x = NULL,
       y = "Frequencia") +
  theme_minimal()
#p
ggplotly(p)
```

### 2.12) Tratamiento para Rash

Gráficas de Barras Agrupadas por Grupo.
```{r echo=FALSE, fig.height=8, fig.width=10}
# Group
data_summary <- data %>%
  group_by(Grupo, Tratamiento..Difenhidramina....18) %>%
  summarise(n = n(), .groups = 'drop')

# Plot
p <- ggplot(data_summary, aes(x = Grupo, y = n, fill = Tratamiento..Difenhidramina....18)) +
  geom_bar(stat = "identity", position = position_dodge(), colour = "black", lwd = 0.5) +
  geom_text(aes(x = Grupo, y = n + 0.25, label = n),
            position = position_dodge(width = 0.9),
            vjust = -0.25) +
  labs(title = "Proporciones de Tratamiento para Rash por Grupo",
       fill = "Tratamiento para Rash",
       x = NULL,
       y = "Frequencia") +
  theme_minimal()
#p
ggplotly(p)
```

### 2.13) Prurito Anal

Gráficas de Barras Agrupadas por Grupo.
```{r echo=FALSE, fig.height=8, fig.width=10}
# Group
data_summary <- data %>%
  group_by(Grupo, Prurito.Anal) %>%
  summarise(n = n(), .groups = 'drop')

# Plot
p <- ggplot(data_summary, aes(x = Grupo, y = n, fill = Prurito.Anal)) +
  geom_bar(stat = "identity", position = position_dodge(), colour = "black", lwd = 0.5) +
  geom_text(aes(x = Grupo, y = n + 0.25, label = n),
            position = position_dodge(width = 0.9),
            vjust = -0.25) +
  labs(title = "Proporciones de Prurito Anal por Grupo",
       fill = "Prurito Anal",
       x = NULL,
       y = "Frequencia") +
  theme_minimal()
#p
ggplotly(p)
```

### 2.14) Tratamiento para Prurito Anal

Gráficas de Barras Agrupadas por Grupo.
```{r echo=FALSE, fig.height=8, fig.width=10}
# Group
data_summary <- data %>%
  group_by(Grupo, Tratamiento..Difenhidramina....20) %>%
  summarise(n = n(), .groups = 'drop')

# Plot
p <- ggplot(data_summary, aes(x = Grupo, y = n, fill = Tratamiento..Difenhidramina....20)) +
  geom_bar(stat = "identity", position = position_dodge(), colour = "black", lwd = 0.5) +
  geom_text(aes(x = Grupo, y = n + 0.25, label = n),
            position = position_dodge(width = 0.9),
            vjust = -0.25) +
  labs(title = "Proporciones de Tratamiento para Prurito Anal por Grupo",
       fill = "Tratamiento para Prurito Anal",
       x = NULL,
       y = "Frequencia") +
  theme_minimal()
#p
ggplotly(p)
```

### 2.15) Complicación: Punción Vascular

Gráficas de Barras Agrupadas por Grupo.
```{r echo=FALSE, fig.height=8, fig.width=10}
# Group
data_summary <- data %>%
  group_by(Grupo, Coplicacion.Puncion.Vascular) %>%
  summarise(n = n(), .groups = 'drop')

# Plot
p <- ggplot(data_summary, aes(x = Grupo, y = n, fill = Coplicacion.Puncion.Vascular)) +
  geom_bar(stat = "identity", position = position_dodge(), colour = "black", lwd = 0.5) +
  geom_text(aes(x = Grupo, y = n + 0.25, label = n),
            position = position_dodge(width = 0.9),
            vjust = -0.25) +
  labs(title = "Proporciones de Complicación: Punción Vascular por Grupo",
       fill = "Complicación: Punción Vascular",
       x = NULL,
       y = "Frequencia") +
  theme_minimal()
#p
ggplotly(p)
```

### 2.16) Tratamiento: Hemostasia Mecánica

Gráficas de Barras Agrupadas por Grupo.
```{r echo=FALSE, fig.height=8, fig.width=10}
# Group
data_summary <- data %>%
  group_by(Grupo, Tratamiento.Hemostasia.Mecanica) %>%
  summarise(n = n(), .groups = 'drop')

# Plot
p <- ggplot(data_summary, aes(x = Grupo, y = n, fill = Tratamiento.Hemostasia.Mecanica)) +
  geom_bar(stat = "identity", position = position_dodge(), colour = "black", lwd = 0.5) +
  geom_text(aes(x = Grupo, y = n + 0.25, label = n),
            position = position_dodge(width = 0.9),
            vjust = -0.25) +
  labs(title = "Proporciones de Hemostasia Mecánica por Grupo",
       fill = "Hemostasia Mecánica",
       x = NULL,
       y = "Frequencia") +
  theme_minimal()
#p
ggplotly(p)
```

### 2.17) Compliación: Parálisis del Nervio Frénico

Gráficas de Barras Agrupadas por Grupo.
```{r echo=FALSE, fig.height=8, fig.width=10}
# Group
data_summary <- data %>%
  group_by(Grupo, Complicacion.Paralisis.Nervio.Frenico) %>%
  summarise(n = n(), .groups = 'drop')

# Plot
p <- ggplot(data_summary, aes(x = Grupo, y = n, fill = Complicacion.Paralisis.Nervio.Frenico)) +
  geom_bar(stat = "identity", position = position_dodge(), colour = "black", lwd = 0.5) +
  geom_text(aes(x = Grupo, y = n + 0.25, label = n),
            position = position_dodge(width = 0.9),
            vjust = -0.25) +
  labs(title = "Proporciones de Parálisis del Nervio Frénico por Grupo",
       fill = "Parálisis del Nervio Frénico",
       x = NULL,
       y = "Frequencia") +
  theme_minimal()
#p
ggplotly(p)
```

### 2.18) Tratamiento: Manejo Avanzado de la Vía Aérea

Gráficas de Barras Agrupadas por Grupo.
```{r echo=FALSE, fig.height=8, fig.width=10}
# Group
data_summary <- data %>%
  group_by(Grupo, Tratamiento.Manejo.Avanzado.de.Via.Aerea) %>%
  summarise(n = n(), .groups = 'drop')

# Plot
p <- ggplot(data_summary, aes(x = Grupo, y = n, fill = Tratamiento.Manejo.Avanzado.de.Via.Aerea)) +
  geom_bar(stat = "identity", position = position_dodge(), colour = "black", lwd = 0.5) +
  geom_text(aes(x = Grupo, y = n + 0.25, label = n),
            position = position_dodge(width = 0.9),
            vjust = -0.25) +
  labs(title = "Proporciones de Manejo Avanzado de la Vía Aérea por Grupo",
       fill = "Manejo Avanzado de la Vía Aérea",
       x = NULL,
       y = "Frequencia") +
  theme_minimal()
#p
ggplotly(p)
```

## 3) Estadística Inferencial: Prubas de Hipótesis

### 3.1) Test de Friedman (ANOVA no paramétrico) para ENA por grupo a lo largo del tiempo. Y tests pareados de Durbin-Conover (t-test de dos lados no paramétrico) por tiempos

#### 3.1.1) Grupo A

Con corrección de Holm
```{r echo=FALSE, fig.height=8, fig.width=10}
ggstats_df <- group_1 %>%
  pivot_longer(
    cols = starts_with("ENA"),
    names_to = "Tiempo",
    values_to = "Valor"
  )

p <- ggstatsplot::ggwithinstats(
  data=ggstats_df,
  x=Tiempo,
  y=Valor,
  type = "nonparametric",
  pairwise.display = "significant",
  p.adjust.method = "holm",
  digits="signif",
  xlab="Tiempos",
  ylab="ENA",
  title="Comparación de ENA - Grupo A"
)
p
```

Con corrección de Benjamin-Hochberg
```{r echo=FALSE, fig.height=8, fig.width=10}
ggstats_df <- group_1 %>%
  pivot_longer(
    cols = starts_with("ENA"),
    names_to = "Tiempo",
    values_to = "Valor"
  )

p <- ggstatsplot::ggwithinstats(
  data=ggstats_df,
  x=Tiempo,
  y=Valor,
  type = "nonparametric",
  pairwise.display = "significant",
  p.adjust.method = "BH",
  digits="signif",
  xlab="Tiempos",
  ylab="ENA",
  title="Comparación de ENA - Grupo A"
)
p
```

#### 3.1.1) Grupo B

Con corrección de Holm
```{r echo=FALSE, fig.height=8, fig.width=10}
ggstats_df <- group_2 %>%
  pivot_longer(
    cols = starts_with("ENA"),
    names_to = "Tiempo",
    values_to = "Valor"
  )

p <- ggstatsplot::ggwithinstats(
  data=ggstats_df,
  x=Tiempo,
  y=Valor,
  type = "nonparametric",
  pairwise.display = "significant",
  p.adjust.method = "holm",
  digits="signif",
  xlab="Tiempos",
  ylab="ENA",
  title="Comparación de ENA - Grupo B"
)
p
```

Con corrección de Benjamin-Hochberg
```{r echo=FALSE, fig.height=8, fig.width=10}
ggstats_df <- group_2 %>%
  pivot_longer(
    cols = starts_with("ENA"),
    names_to = "Tiempo",
    values_to = "Valor"
  )

p <- ggstatsplot::ggwithinstats(
  data=ggstats_df,
  x=Tiempo,
  y=Valor,
  type = "nonparametric",
  pairwise.display = "significant",
  p.adjust.method = "BH",
  digits="signif",
  xlab="Tiempos",
  ylab="ENA",
  title="Comparación de ENA - Grupo B"
)
p
```

### 3.2) Test de Kruskal-Wallis (ANOVA no paramétrico) para ENA por tiempo entre grupos. Y tests pareados de Durbin-Conover (t-test de dos lados no paramétrico) por tiempos.

Con corrección de Holm
```{r echo=FALSE, fig.height=8, fig.width=10}
# Convert wide to long format
data_long <- data %>%
  tidyr::pivot_longer(
    cols = starts_with("ENA"),
    names_to = "Tiempo",
    values_to = "Valor"
  )

# Plot
for (tiempo in unique(data_long$Tiempo)) {
  subset_data <- filter(data_long, Tiempo == tiempo)
  p_subset <- ggstatsplot::ggbetweenstats(
    data = subset_data,
    x = Grupo,
    y = Valor,
    type = "nonparametric",
    pairwise.display = "significant",
    p.adjust.method = "Holm",
    digits = "signif",
    xlab = "Grupos",
    ylab = "ENA",
    title = tiempo
  )
  print(p_subset)
}
```

Con corrección de Benjamin-Hochberg
```{r echo=FALSE, fig.height=8, fig.width=10}
# Convert wide to long format
data_long <- data %>%
  tidyr::pivot_longer(
    cols = starts_with("ENA"),
    names_to = "Tiempo",
    values_to = "Valor"
  )

# Plot
for (tiempo in unique(data_long$Tiempo)) {
  subset_data <- filter(data_long, Tiempo == tiempo)
  p_subset <- ggstatsplot::ggbetweenstats(
    data = subset_data,
    x = Grupo,
    y = Valor,
    type = "nonparametric",
    pairwise.display = "significant",
    p.adjust.method = "BH",
    digits = "signif",
    xlab = "Grupos",
    ylab = "ENA",
    title = tiempo
  )
  print(p_subset)
}
```


### 3.3) Test de Friedman (ANOVA no paramétrico) para ENA por grupo a lo largo del tiempo. Y tests pareados de Durbin-Conover (t-test de dos lados no paramétrico) por tiempos

#### 3.3.1) Grupo A

Con corrección de Holm
```{r echo=FALSE, fig.height=8, fig.width=10}
ggstats_df <- group_1 %>%
  pivot_longer(
    cols = starts_with("Rescate"),
    names_to = "Tiempo",
    values_to = "Valor"
  )

p <- ggstatsplot::ggwithinstats(
  data=ggstats_df,
  x=Tiempo,
  y=Valor,
  type = "nonparametric",
  pairwise.display = "significant",
  p.adjust.method = "holm",
  digits="signif",
  xlab="Tiempos",
  ylab="Rescate",
  title="Comparación de Rescate - Grupo A"
)
p
```

Con corrección de Benjamin-Hochberg
```{r echo=FALSE, fig.height=8, fig.width=10}
ggstats_df <- group_1 %>%
  pivot_longer(
    cols = starts_with("Rescate"),
    names_to = "Tiempo",
    values_to = "Valor"
  )

p <- ggstatsplot::ggwithinstats(
  data=ggstats_df,
  x=Tiempo,
  y=Valor,
  type = "nonparametric",
  pairwise.display = "significant",
  p.adjust.method = "BH",
  digits="signif",
  xlab="Tiempos",
  ylab="Rescate",
  title="Comparación de Rescate - Grupo A"
)
p
```

#### 3.3.1) Grupo B

Con corrección de Holm
```{r echo=FALSE, fig.height=8, fig.width=10}
ggstats_df <- group_2 %>%
  pivot_longer(
    cols = starts_with("Rescate"),
    names_to = "Tiempo",
    values_to = "Valor"
  )

p <- ggstatsplot::ggwithinstats(
  data=ggstats_df,
  x=Tiempo,
  y=Valor,
  type = "nonparametric",
  pairwise.display = "significant",
  p.adjust.method = "holm",
  digits="signif",
  xlab="Tiempos",
  ylab="Rescate",
  title="Comparación de Rescate - Grupo B"
)
p
```

Con corrección de Benjamin-Hochberg
```{r echo=FALSE, fig.height=8, fig.width=10}
ggstats_df <- group_2 %>%
  pivot_longer(
    cols = starts_with("Rescate"),
    names_to = "Tiempo",
    values_to = "Valor"
  )

p <- ggstatsplot::ggwithinstats(
  data=ggstats_df,
  x=Tiempo,
  y=Valor,
  type = "nonparametric",
  pairwise.display = "significant",
  p.adjust.method = "BH",
  digits="signif",
  xlab="Tiempos",
  ylab="Rescate",
  title="Comparación de Rescate - Grupo B"
)
p
```

### 3.4) Test de Kruskal-Wallis (ANOVA no paramétrico) para ENA por tiempo entre grupos. Y tests pareados de Durbin-Conover (t-test de dos lados no paramétrico) por tiempos.

Con corrección de Holm
```{r echo=FALSE, fig.height=8, fig.width=10}
# Convert wide to long format
data_long <- data %>%
  tidyr::pivot_longer(
    cols = starts_with("Rescate"),
    names_to = "Tiempo",
    values_to = "Valor"
  )

# Plot
for (tiempo in unique(data_long$Tiempo)) {
  subset_data <- filter(data_long, Tiempo == tiempo)
  p_subset <- ggstatsplot::ggbetweenstats(
    data = subset_data,
    x = Grupo,
    y = Valor,
    type = "nonparametric",
    pairwise.display = "significant",
    p.adjust.method = "Holm",
    digits = "signif",
    xlab = "Grupos",
    ylab = "Rescate",
    title = tiempo
  )
  print(p_subset)
}
```

Con corrección de Benjamin-Hochberg
```{r echo=FALSE, fig.height=8, fig.width=10}
# Convert wide to long format
data_long <- data %>%
  tidyr::pivot_longer(
    cols = starts_with("Rescate"),
    names_to = "Tiempo",
    values_to = "Valor"
  )

# Plot
for (tiempo in unique(data_long$Tiempo)) {
  subset_data <- filter(data_long, Tiempo == tiempo)
  p_subset <- ggstatsplot::ggbetweenstats(
    data = subset_data,
    x = Grupo,
    y = Valor,
    type = "nonparametric",
    pairwise.display = "significant",
    p.adjust.method = "BH",
    digits = "signif",
    xlab = "Grupos",
    ylab = "Rescate",
    title = tiempo
  )
  print(p_subset)
}
```
