---
title: "ISSSTE_PalaciosNavaFranciscoJose"
author: "Phabel López"
date: '2023-04-21'
output:
  word_document: default
  pdf_document: default
  html_document: default
---
```{r echo=FALSE}
# Libraries
library(ggpubr)
library(rstatix)
library(readxl)
library(ggplot2)
library(dplyr)
```

# Palacios Nava Francisco Jose

## 1) Obtener datos mediante cuestionario
```{r echo=FALSE}
data <- data.frame(read_excel("PalaciosNavaFranciscoJose_Data.xlsx"))
```

## 2) Revisar archivo con resultados
```{r echo=FALSE}
data
```

## 3) Dividir por Grupos: Control vs. Experimental
```{r echo=FALSE}
group_control = data[data$Grupo_1Experimental_0Control == 0,]
group_control
```
```{r echo=FALSE}
group_Experimental = data[data$Grupo_1Experimental_0Control == 1,]
group_Experimental 
```

## 4) Estadística Descriptiva

Proporciones por Grupo: Control (0) vs. Experimental (1)
```{r echo=FALSE}
data_groups <- data.frame(data %>% count(Grupo_1Experimental_0Control, sort = FALSE))
data_groups
```
```{r echo=FALSE}
ggplot(data_groups, aes(x = "", y = n, fill = factor(Grupo_1Experimental_0Control))) +
  geom_col(color = "black") +
  geom_text(aes(label = n),
            position = position_stack(vjust = 0.5)) +
  labs(fill = "Grupo",
       x=NULL,
       y=NULL,
       title="Proporciones entre Grupos: Control vs. Experimental") +
  coord_polar(theta = "y") +
  scale_fill_discrete(labels = c("Control", "Experimental")) +
  theme(plot.title = element_text(size=13))
```

Histograma de Edad por Grupo

```{r echo=FALSE}
# Histogram
ggplot(data, aes(x = Edad, fill = factor(Grupo_1Experimental_0Control))) +
  geom_histogram(colour = "black",
                 lwd = 0.75,
                 linetype = 1,
                 position = "identity",
                 binwidth = 2,
                 alpha = 0.5) +
  labs(fill = "Grupo",
       x="Edad",
       y="Frequencia",
       title="Histograma de Edad por Grupo") +
  scale_fill_discrete(labels = c("Control", "Experimental")) +
  theme(plot.title = element_text(size=20))
```


### Grupo: Control

Proporciones de Género - Control
```{r echo=FALSE}
genero_groups <- data.frame(group_control %>% count(Genero_0Masculino_1Femenino, sort = FALSE))
genero_groups
```
```{r echo=FALSE}
ggplot(genero_groups, aes(x = "", y = n, fill = factor(Genero_0Masculino_1Femenino))) +
  geom_col(color = "black") +
  geom_text(aes(label = n),
            position = position_stack(vjust = 0.5)) +
  labs(fill = "Grupo",
       x=NULL,
       y=NULL,
       title="Proporciones de Género - Control") +
  coord_polar(theta = "y") +
  scale_fill_discrete(labels = c("Masculino", "Femenino")) +
  theme(plot.title = element_text(size=13))
```

Edad: Medidas de Tendencia Central
```{r echo=FALSE}
summary(group_control$Edad)
```
Edad: Varianza
```{r echo=FALSE}
var(group_control$Edad)
```
Edad: Desviación Estándar
```{r echo=FALSE}
sd(group_control$Edad)
```

Saturación Arterial T0: Medidas de Tendencia Central
```{r echo=FALSE}
summary(group_control$SatArt_T0)
```
Saturación Arterial T0: Varianza
```{r echo=FALSE}
var(group_control$SatArt_T0)
```
Saturación Arterial T0: Desviación Estándar
```{r echo=FALSE}
sd(group_control$SatArt_T0)
```

Saturación Arterial T1: Medidas de Tendencia Central
```{r echo=FALSE}
summary(group_control$SatArt_T1)
```
Saturación Arterial T1: Varianza
```{r echo=FALSE}
var(group_control$SatArt_T1)
```
Saturación Arterial T1: Desviación Estándar
```{r echo=FALSE}
sd(group_control$SatArt_T1)
```

Saturación Arterial T2: Medidas de Tendencia Central
```{r echo=FALSE}
summary(group_control$SatArt_T2)
```
Saturación Arterial T2: Varianza
```{r echo=FALSE}
var(group_control$SatArt_T2)
```
Saturación Arterial T2: Desviación Estándar
```{r echo=FALSE}
sd(group_control$SatArt_T2)
```

Saturación Arterial T3: Medidas de Tendencia Central
```{r echo=FALSE}
summary(group_control$SatArt_T3)
```
Saturación Arterial T3: Varianza
```{r echo=FALSE}
var(group_control$SatArt_T3)
```
Saturación Arterial T3: Desviación Estándar
```{r echo=FALSE}
sd(group_control$SatArt_T3)
```

Frecuencia Cardíaca T0: Medidas de Tendencia Central
```{r echo=FALSE}
summary(group_control$FrecCard_T0)
```
Frecuencia Cardíaca T0: Varianza
```{r echo=FALSE}
var(group_control$FrecCard_T0)
```
Frecuencia Cardíaca T0: Desviación Estándar
```{r echo=FALSE}
sd(group_control$FrecCard_T0)
```

Frecuencia Cardíaca T1: Medidas de Tendencia Central
```{r echo=FALSE}
summary(group_control$FrecCard_T1)
```
Frecuencia Cardíaca T1: Varianza
```{r echo=FALSE}
var(group_control$FrecCard_T1)
```
Frecuencia Cardíaca T1: Desviación Estándar
```{r echo=FALSE}
sd(group_control$FrecCard_T1)
```

Frecuencia Cardíaca T2: Medidas de Tendencia Central
```{r echo=FALSE}
summary(group_control$FrecCard_T2)
```
Frecuencia Cardíaca T2: Varianza
```{r echo=FALSE}
var(group_control$FrecCard_T2)
```
Frecuencia Cardíaca T2: Desviación Estándar
```{r echo=FALSE}
sd(group_control$FrecCard_T2)
```

Frecuencia Cardíaca T3: Medidas de Tendencia Central
```{r echo=FALSE}
summary(group_control$FrecCard_T3)
```
Frecuencia Cardíaca T3: Varianza
```{r echo=FALSE}
var(group_control$FrecCard_T3)
```
Frecuencia Cardíaca T3: Desviación Estándar
```{r echo=FALSE}
sd(group_control$FrecCard_T3)
```

Presión Arterial T0: Medidas de Tendencia Central
```{r echo=FALSE}
summary(group_control$PresArt_mmHg_T0)
```
Presión Arterial T0: Varianza
```{r echo=FALSE}
var(group_control$PresArt_mmHg_T0)
```
Presión Arterial T0: Desviación Estándar
```{r echo=FALSE}
sd(group_control$PresArt_mmHg_T0)
```

Presión Arterial T1: Medidas de Tendencia Central
```{r echo=FALSE}
summary(group_control$PresArt_mmHg_T1)
```
Presión Arterial T1: Varianza
```{r echo=FALSE}
var(group_control$PresArt_mmHg_T1)
```
Presión Arterial T1: Desviación Estándar
```{r echo=FALSE}
sd(group_control$PresArt_mmHg_T1)
```

Presión Arterial T2: Medidas de Tendencia Central
```{r echo=FALSE}
summary(group_control$PresArt_mmHg_T2)
```
Presión Arterial T2: Varianza
```{r echo=FALSE}
var(group_control$PresArt_mmHg_T2)
```
Presión Arterial T2: Desviación Estándar
```{r echo=FALSE}
sd(group_control$PresArt_mmHg_T2)
```

Presión Arterial T3: Medidas de Tendencia Central
```{r echo=FALSE}
summary(group_control$PresArt_mmHg_T3)
```
Presión Arterial T3: Varianza
```{r echo=FALSE}
var(group_control$PresArt_mmHg_T3)
```
Presión Arterial T3: Desviación Estándar
```{r echo=FALSE}
sd(group_control$PresArt_mmHg_T3)
```

ASA

```{r echo=FALSE}
# Histogram
ggplot(group_control, aes(x = factor(ASA_12), fill = factor(ASA_12))) +
  geom_bar() +
  labs(fill = "Grado ASA",
       x="Grado ASA",
       y="Frecuencia",
       title="Frecuencias de Grado ASA del Grupo Control") +
  theme(plot.title = element_text(size=13))
```

### Grupo Experimental

Proporciones de Género - Experimental
```{r echo=FALSE}
genero_Experimental <- data.frame(group_Experimental %>% count(Genero_0Masculino_1Femenino, sort = FALSE))
genero_Experimental
```
```{r echo=FALSE}
ggplot(genero_Experimental, aes(x = "", y = n, fill = factor(Genero_0Masculino_1Femenino))) +
  geom_col(color = "black") +
  geom_text(aes(label = n),
            position = position_stack(vjust = 0.5)) +
  labs(fill = "Grupo",
       x=NULL,
       y=NULL,
       title="Proporciones de Género - Experimental") +
  coord_polar(theta = "y") +
  scale_fill_discrete(labels = c("Masculino", "Femenino")) +
  theme(plot.title = element_text(size=13))
```

Edad: Medidas de Tendencia Central
```{r echo=FALSE}
summary(group_Experimental$Edad)
```
Edad: Varianza
```{r echo=FALSE}
var(group_Experimental$Edad)
```
Edad: Desviación Estándar
```{r echo=FALSE}
sd(group_Experimental$Edad)
```

Saturación Arterial T0: Medidas de Tendencia Central
```{r echo=FALSE}
summary(group_Experimental$SatArt_T0)
```
Saturación Arterial T0: Varianza
```{r echo=FALSE}
var(group_Experimental$SatArt_T0)
```
Saturación Arterial T0: Desviación Estándar
```{r echo=FALSE}
sd(group_Experimental$SatArt_T0)
```

Saturación Arterial T1: Medidas de Tendencia Central
```{r echo=FALSE}
summary(group_Experimental$SatArt_T1)
```
Saturación Arterial T1: Varianza
```{r echo=FALSE}
var(group_Experimental$SatArt_T1)
```
Saturación Arterial T1: Desviación Estándar
```{r echo=FALSE}
sd(group_Experimental$SatArt_T1)
```

Saturación Arterial T2: Medidas de Tendencia Central
```{r echo=FALSE}
summary(group_Experimental$SatArt_T2)
```
Saturación Arterial T2: Varianza
```{r echo=FALSE}
var(group_Experimental$SatArt_T2)
```
Saturación Arterial T2: Desviación Estándar
```{r echo=FALSE}
sd(group_Experimental$SatArt_T2)
```

Saturación Arterial T3: Medidas de Tendencia Central
```{r echo=FALSE}
summary(group_Experimental$SatArt_T3)
```
Saturación Arterial T3: Varianza
```{r echo=FALSE}
var(group_Experimental$SatArt_T3)
```
Saturación Arterial T3: Desviación Estándar
```{r echo=FALSE}
sd(group_Experimental$SatArt_T3)
```

Frecuencia Cardíaca T0: Medidas de Tendencia Central
```{r echo=FALSE}
summary(group_Experimental$FrecCard_T0)
```
Frecuencia Cardíaca T0: Varianza
```{r echo=FALSE}
var(group_Experimental$FrecCard_T0)
```
Frecuencia Cardíaca T0: Desviación Estándar
```{r echo=FALSE}
sd(group_Experimental$FrecCard_T0)
```

Frecuencia Cardíaca T1: Medidas de Tendencia Central
```{r echo=FALSE}
summary(group_Experimental$FrecCard_T1)
```
Frecuencia Cardíaca T1: Varianza
```{r echo=FALSE}
var(group_Experimental$FrecCard_T1)
```
Frecuencia Cardíaca T1: Desviación Estándar
```{r echo=FALSE}
sd(group_Experimental$FrecCard_T1)
```

Frecuencia Cardíaca T2: Medidas de Tendencia Central
```{r echo=FALSE}
summary(group_Experimental$FrecCard_T2)
```
Frecuencia Cardíaca T2: Varianza
```{r echo=FALSE}
var(group_Experimental$FrecCard_T2)
```
Frecuencia Cardíaca T2: Desviación Estándar
```{r echo=FALSE}
sd(group_Experimental$FrecCard_T2)
```

Frecuencia Cardíaca T3: Medidas de Tendencia Central
```{r echo=FALSE}
summary(group_Experimental$FrecCard_T3)
```
Frecuencia Cardíaca T3: Varianza
```{r echo=FALSE}
var(group_Experimental$FrecCard_T3)
```
Frecuencia Cardíaca T3: Desviación Estándar
```{r echo=FALSE}
sd(group_Experimental$FrecCard_T3)
```

Presión Arterial T0: Medidas de Tendencia Central
```{r echo=FALSE}
summary(group_Experimental$PresArt_mmHg_T0)
```
Presión Arterial T0: Varianza
```{r echo=FALSE}
var(group_Experimental$PresArt_mmHg_T0)
```
Presión Arterial T0: Desviación Estándar
```{r echo=FALSE}
sd(group_Experimental$PresArt_mmHg_T0)
```

Presión Arterial T1: Medidas de Tendencia Central
```{r echo=FALSE}
summary(group_Experimental$PresArt_mmHg_T1)
```
Presión Arterial T1: Varianza
```{r echo=FALSE}
var(group_Experimental$PresArt_mmHg_T1)
```
Presión Arterial T1: Desviación Estándar
```{r echo=FALSE}
sd(group_Experimental$PresArt_mmHg_T1)
```

Presión Arterial T2: Medidas de Tendencia Central
```{r echo=FALSE}
summary(group_Experimental$PresArt_mmHg_T2)
```
Presión Arterial T2: Varianza
```{r echo=FALSE}
var(group_Experimental$PresArt_mmHg_T2)
```
Presión Arterial T2: Desviación Estándar
```{r echo=FALSE}
sd(group_Experimental$PresArt_mmHg_T2)
```

Presión Arterial T3: Medidas de Tendencia Central
```{r echo=FALSE}
summary(group_Experimental$PresArt_mmHg_T3)
```
Presión Arterial T3: Varianza
```{r echo=FALSE}
var(group_Experimental$PresArt_mmHg_T3)
```
Presión Arterial T3: Desviación Estándar
```{r echo=FALSE}
sd(group_Experimental$PresArt_mmHg_T3)
```

ASA

```{r echo=FALSE}
# Histogram
ggplot(group_Experimental, aes(x = factor(ASA_12), fill = factor(ASA_12))) +
  geom_bar() +
  labs(fill = "Grado ASA",
       x="Grado ASA",
       y="Frecuencia",
       title="Frecuencias de Grado ASA del Grupo Experimental") +
  theme(plot.title = element_text(size=13))
```

## 5) Prueba de Hipótesis

### Frecuencia Cardíaca

Tabla de Datos Agrupados

```{r echo=FALSE}
FC_data <- data.frame(
  c(rep("control", 4*length(group_control$Genero_0Masculino_1Femenino)), rep("experimental", 4*length(group_control$Genero_0Masculino_1Femenino))),
  
  c(group_control$FrecCard_T0, group_control$FrecCard_T1, group_control$FrecCard_T2, group_control$FrecCard_T3, group_Experimental$FrecCard_T0, group_Experimental$FrecCard_T1, group_Experimental$FrecCard_T2, group_Experimental$FrecCard_T3),
  
  c(rep("t0", length(group_Experimental$FrecCard_T0)), rep("t1", length(group_Experimental$FrecCard_T1)), rep("t2", length(group_Experimental$FrecCard_T2)), rep("t3", length(group_Experimental$FrecCard_T3)))
)
colnames(FC_data) <- c("Grupo", "Valor", "Tiempo")
FC_data
```

Prueba de Suma de Rangos de Mann–Whitney–Wilcoxon, con corrección de Bonferroni.

```{r echo=FALSE}
# Statistical Test <- Group by Times
stat.test <- FC_data %>%
  group_by(Tiempo) %>%
  wilcox_test(Valor ~ Grupo) %>%
  adjust_pvalue(method = "bonferroni") %>%
  add_significance("p.adj")
stat.test

```

No hubo diferencias significativas en ningún tiempo.

Boxplots.

```{r echo=FALSE}
# Grouped Boxplots
bxp <- ggboxplot(
  FC_data, x = "Tiempo", y = "Valor", 
  color = "Grupo", palette = c("#00AFBB", "#E7B800")
  ) +
  labs(fill="Grupo",
       x="Tiempo",
       y="Frecuencia Cardíaca",
       title="Comparación de Frecuencia Cardíaca entre grupos a través del tiempo") +
  theme(plot.title = element_text(size=10))

# Add p-values onto the box plots
stat.test <- stat.test %>%
  add_xy_position(x = "Tiempo", dodge = 0.8)
bxp + stat_pvalue_manual(
  stat.test,  label = "p.adj.signif", tip.length = 0
  )
```

Lineplots.

```{r echo=FALSE}
# Grouped Lineplots
lp <- ggline(
  FC_data, x = "Tiempo", y = "Valor", add = "mean_sd", 
  color = "Grupo", palette = c("#00AFBB", "#E7B800")) +
  labs(fill="Grupo",
       x="Tiempo",
       y="Frecuencia Cardíaca",
       title="Tendencias de Frecuencia Cardíaca entre grupos a través del tiempo") +
  theme(plot.title = element_text(size=10))

# Add p-values onto the line plots
# Remove brackets using linetype = "blank"
stat.test <- stat.test %>%
  add_xy_position(fun = "mean_sd", x = "Tiempo") 
lp + stat_pvalue_manual(
  stat.test,  label = "p.adj.signif", 
  tip.length = 0, linetype  = "blank"
  )
```

### Saturación % de O2

Tabla de Datos Agrupados.

```{r echo=FALSE}
sat_data <- data.frame(
  c(rep("control", 4*length(group_control$Genero_0Masculino_1Femenino)), rep("experimental", 4*length(group_control$Genero_0Masculino_1Femenino))),
  
  c(group_control$SatArt_T0, group_control$SatArt_T1, group_control$SatArt_T2, group_control$SatArt_T3, group_Experimental$SatArt_T0, group_Experimental$SatArt_T1, group_Experimental$SatArt_T2, group_Experimental$SatArt_T3),
  
  c(rep("t0", length(group_Experimental$SatArt_T0)), rep("t1", length(group_Experimental$SatArt_T1)), rep("t2", length(group_Experimental$SatArt_T2)), rep("t3", length(group_Experimental$SatArt_T3)))
)
colnames(sat_data) <- c("Grupo", "Valor", "Tiempo")
sat_data
```

```{r echo=FALSE}
# Statistical Test <- Group by Times
#stat.test <- sat_data %>%
#  group_by(Tiempo) %>%
#  wilcox_test(Valor ~ Grupo) %>%
#  adjust_pvalue(method = "bonferroni") %>%
#  add_significance("p.adj")
#stat.test
```

Boxplots con Prueba de Suma de Rangos de Mann–Whitney–Wilcoxon, con corrección de Bonferroni. No hubo diferencia signififcativa en ningún tiempo.

```{r echo=FALSE}
# Grouped Boxplots
bxp <- ggboxplot(
  sat_data, x = "Tiempo", y = "Valor", 
  color = "Grupo", palette = c("#00AFBB", "#E7B800")
  ) +
  labs(fill="Grupo",
       x="Tiempo",
       y="Saturación O2%",
       title="Comparación de Saturación O2% entre grupos a través del tiempo") +
  theme(plot.title = element_text(size=10))

# Add p-values onto the box plots
stat.test <- stat.test %>%
  add_xy_position(x = "Tiempo", dodge = 0.8)
bxp + stat_pvalue_manual(
  stat.test,  label = "p.adj.signif", tip.length = 0
  )
```

```{r echo=FALSE}
# Grouped Lineplots
lp <- ggline(
  sat_data, x = "Tiempo", y = "Valor", add = "mean_sd", 
  color = "Grupo", palette = c("#00AFBB", "#E7B800")) +
  labs(fill="Grupo",
       x="Tiempo",
       y="Saturación O2%",
       title="Tendencias de Saturación O2% entre grupos a través del tiempo") +
  theme(plot.title = element_text(size=10))

# Add p-values onto the line plots
# Remove brackets using linetype = "blank"
stat.test <- stat.test %>%
  add_xy_position(fun = "mean_sd", x = "Tiempo") 
lp + stat_pvalue_manual(
  stat.test,  label = "p.adj.signif", 
  tip.length = 0, linetype  = "blank"
  )
```

### Presión Arterial (mmHg)

Tabla de Datos Agrupados.

```{r echo=FALSE}
PA_data <- data.frame(
  c(rep("control", 4*length(group_control$Genero_0Masculino_1Femenino)), rep("experimental", 4*length(group_control$Genero_0Masculino_1Femenino))),
  
  c(group_control$PresArt_mmHg_T0, group_control$PresArt_mmHg_T1, group_control$PresArt_mmHg_T2, group_control$PresArt_mmHg_T3, group_Experimental$PresArt_mmHg_T0, group_Experimental$PresArt_mmHg_T1, group_Experimental$PresArt_mmHg_T2, group_Experimental$PresArt_mmHg_T3),
  
  c(rep("t0", length(group_Experimental$PresArt_mmHg_T0)), rep("t1", length(group_Experimental$PresArt_mmHg_T1)), rep("t2", length(group_Experimental$PresArt_mmHg_T2)), rep("t3", length(group_Experimental$PresArt_mmHg_T3)))
)
colnames(PA_data) <- c("Grupo", "Valor", "Tiempo")
PA_data
```

Prueba de Suma de Rangos de Mann–Whitney–Wilcoxon, con corrección de Bonferroni.

```{r echo=FALSE}
# Statistical Test <- Group by Times
stat.test <- PA_data %>%
  group_by(Tiempo) %>%
  wilcox_test(Valor ~ Grupo) %>%
  adjust_pvalue(method = "bonferroni") %>%
  add_significance("p.adj")
stat.test

```

Hubo diferencia significativa en el t1.

Boxplots.

```{r echo=FALSE}
# Grouped Boxplots
bxp <- ggboxplot(
  PA_data, x = "Tiempo", y = "Valor", 
  color = "Grupo", palette = c("#00AFBB", "#E7B800")
  ) +
  labs(fill="Grupo",
       x="Tiempo",
       y="Presión Arterial (mmHg)",
       title="Comparación de Presión Arterial (mmHg) entre grupos a través del tiempo") +
  theme(plot.title = element_text(size=10))

# Add p-values onto the box plots
stat.test <- stat.test %>%
  add_xy_position(x = "Tiempo", dodge = 0.8)
bxp + stat_pvalue_manual(
  stat.test,  label = "p.adj.signif", tip.length = 0
  )
```

```{r echo=FALSE}
# Grouped Lineplots
lp <- ggline(
  PA_data, x = "Tiempo", y = "Valor", add = "mean_sd", 
  color = "Grupo", palette = c("#00AFBB", "#E7B800")) +
  labs(fill="Grupo",
       x="Tiempo",
       y="Presión Arterial (mmHg)",
       title="Tendencias de Presión Arterial (mmHg) entre grupos a través del tiempo") +
  theme(plot.title = element_text(size=10))

# Add p-values onto the line plots
# Remove brackets using linetype = "blank"
stat.test <- stat.test %>%
  add_xy_position(fun = "mean_sd", x = "Tiempo") 
lp + stat_pvalue_manual(
  stat.test,  label = "p.adj.signif", 
  tip.length = 0, linetype  = "blank"
  )
```
